臺灣高雄地方法院民事裁定
110年度消債清字第256號
聲　請　人　黃士誠　00000000000000000000000000000000000
0000000000000000000000000000000000000000000000000000000
00000000000000000000000000000000000000000000000000
上列當事人因消費者債務清理事件聲請清算，本院裁定如下：
　  主  文
聲請人黃士誠自中華民國一一一年五月四日下午四時起開始清算
程序。
命司法事務官進行本件清算程序。
    理  由
一、聲請意旨略以：伊有不能清償債務情事，前向本院聲請清算
    ，因未經前置協商程序，視其清算之聲請為法院調解之聲請
    ，而移付調解程序，惟調解不成立。伊又未經法院裁定開始
    更生程序或許可和解或宣告破產，爰聲請清算等語。
二、按債務人不能清償債務或有不能清償之虞者，得依本條例所
    定更生或清算程序，清理其債務；法院開始清算程序之裁定
    ，應載明其年、月、日、時，並即時發生效力；法院開始更
    生或清算程序後，得命司法事務官進行更生或清算程序，必
    要時得選任律師、會計師或其他適當之自然人或法人1人為
    監督人或管理人，消費者債務清理條例（下稱消債條例）第
    3條、第80條前段、第83條第1項、第16條第1項分別定有明
    文。
三、經查：
  ㈠聲請人於民國110年8月2日依消債條例之規定向本院聲請清算
    ，嗣因未經前置協商程序，視其清算之聲請為法院調解之聲
    請，而移付調解程序，經本院以110年度司消債調字第377號
    受理，於110年9月28日調解不成立，並移回清算程序等情，
    業經本院依職權調取上開卷宗核閱無訛。則本件聲請人尚未
    踐行前置程序即逕向本院聲請清算，復經本院改分案移付調
    解不成立後再移回清算程序，因此依消債條例施行細則第42
    條之1第2項之立法意旨，仍應自原聲請清算時即110年8月發
    生程序繫屬之效力。
　㈡聲請人財產、所得
　  聲請人於108年至109年度均無申報所得，名下無財產，有台
    灣人壽保單解約金2,785元(保單號碼0008239545號)，至三
    商美邦人壽保單非要保人，聲請人罹患妄想症，目前門診規
    律治療中，其職業及自我照顧能力部分退化，又聲請人自陳
    長久以來無業，除父親每月資助1萬元外，聲請人每月生活
    必要費用12,400元均由父母親支付，另領有內政部住都中心
    補助金每月3,825元，未領取其他補助或給付等情，有附表
    所示證據在卷可稽。本院審酌上情，則在計算聲請人每月償
    債能力時，以26,225元(含父親資助費1萬元、父母親支付生
    活必要費用12,400元及住都中心補助金3,825元)作為核算其
    現在償債能力之基礎，應較能反映真實收入狀況。
　㈢聲請人最低生活費　
　  查聲請人陳稱每月支出12,400元(原主張有房屋租金4,000元
    ，嗣具狀稱係由聲請人父母負擔房屋費)乙情。按債務人必
    要生活費用，以最近1年衛生福利部或直轄市政府所公告當
    地區每人每月最低生活費1.2倍定之，消債條例第64條之2第
    1項定有明文。本院參酌衛福部社會司所公告111年度高雄市
    最低生活費為14,419元，1.2倍即17,303元。又聲請人稱係
    與母親同住，由父母親負擔租金，是其無房屋費用支出，故
    計算其個人每月必要生活費時，即應自前開已包括居住費用
    在內之每月最低生活費用中，扣除相當於房屋支出所佔比例
    （大約為24.36％）。依此計算結果，聲請人每月之必要生活
    費應以13,088元為度【計算式：17,303×（1－24.36%）＝13,0
    88】。聲請人主張每月必要支出12,400元，低於本院計算之
    基準，尚屬合理。
  ㈣聲請人是否有不能清償或不能清償之虞
　　聲請人目前每月收入26,225元，扣除最低生活費支出12,400
    元後，剩餘13,825元，而聲請人目前負債總額為1,487,410
    元（參調卷第11至13頁、第24頁、第10頁、第14至19頁，包
    含：聯邦銀行、永豐銀行、玉山銀行、台新銀行、新光行銷
    股份有限公司），扣除台灣人壽保單解約金2,785元後，以
    上開餘額按月攤還結果，至少約須8.9年【計算式：（1,487
    ,410－2,785）÷13,825÷12＝8.94】始能清償完畢，堪認聲請
    人確有不能清償債務之情事。
　㈤綜上，本件聲請人向本院聲請清算，應予准許，並命司法事
    務官進行本件清算程序。
四、依本條例第11條第1項、第83條第1項、第16條第1項，裁定
    如主文。
中　　華　　民　　國　　111 　年　　5 　　月　　4 　　日
              　　民事庭　　法　官　賴寶合
上為正本係照原本作成
本裁定不得抗告
中　　華　　民　　國　　111 　年　　5 　　月　　4 　　日
  　                        書記官　胡美儀
附表：
【本院110年度司消債調字第377號卷(下稱調卷)、110年度消債清字第168號卷(下稱清卷)、110年度消債清字第256號卷(下稱本案卷)】　　　　　　　　　　　　　　
1.108年至109年綜合所得稅各類所得資料清單及財產歸屬資料清
　單(清卷第20至21頁、第5頁)。
2.財產及收入狀況說明書（清卷第11至13頁）。
3.債權人清冊（清卷第23至25頁）。
4.戶籍謄本（清卷第27頁）。
5.勞工保險被保險人投保資料表（本案卷第23頁)。
6.商業保險資料查詢結果表（本案卷第40至42頁）。
7.財團法人金融聯合徵信中心前置協商專用債權人清冊（清卷第
　8至10頁）。
8.信用報告（清卷第6至7頁）。
9.社會補助查詢表（本案卷第13至17頁）。
10.高雄市政府都市發展局函（本案卷第18頁）。
11.勞動部勞工保險局函（本案卷第19頁）。
12.勞動部勞動力發展署高屏澎東分署函(本案卷第20頁)。
13.存簿（本案卷第43至45頁、49至51頁）。
14.收入切結書(本案卷第37頁)。　 
15.健保投保明細(本案卷第56頁)。
16.診斷證明書(清卷第14頁、53頁，本案卷第98頁)。
17.身心障礙證明(清卷第15頁、本案卷第26頁)。
18.台灣人壽保險股份有限公司函(本案卷第67至68頁)。
19.三商美邦人壽保險股份有限公司函(卷第77至79頁)。